臺灣高雄地方法院刑事判決　　　　　　　99年度訴字第1795號
公　訴　人　臺灣高雄地方法院檢察署檢察官
被　　　告　曾志偉　
指定辯護人　本院公設辯護人黃文德
上列被告因妨害性自主罪案件，經檢察官提起公訴（99年度偵字
第3289號），本院判決如下：
    主  文
曾志偉犯乘機性交罪，共肆罪，各處有期徒刑參年陸月。應執行
有期徒刑伍年。
    事  實
一、曾志偉係代號000000000女子（姓名年籍詳卷，79年8 月生
    ，下稱甲女）之男友曾０琳之堂哥，甲女平日亦對曾志偉以
    兄長相待。甲女因罹有重鬱症，每日睡前需服用安眠藥，曾
    ０琳惟恐甲女服藥過量，又因家人禁止其晚歸，無法親自監
    督甲女服藥狀況，遂委託其堂哥即曾志偉每日至甲女位於高
    雄市楠梓區租屋處（地址詳卷），監督甲女睡前服藥之情況
    ，曾志偉遂於民國98年11月28日，受託前往甲女前開租屋處
    監督其服藥，於同日晚間約11時許，見甲女因服用安眠鎮靜
    藥物而陷入精神恍惚昏睡時，竟基於乘機性交之犯意，利用
    甲女服用安眠藥物後，雖尚未達完全喪失意識程度，但已呈
    現意識模糊狀態而相類於精神障礙，且因藥效發作而對自我
    身體控制力薄弱以致不知抗拒之際，親吻甲女之乳房，再脫
    去甲女褲子，以其陰莖插入甲女陰道來回抽送而對甲女為性
    交行為得逞。嗣因甲女發覺下體有異物插入，始驚覺發生何
    事而大喊不要，曾志偉方停止其性交行為，並向甲女道歉表
    明不會再犯，甲女因曾志偉係其男友曾０琳之堂兄，平日亦
    視其為兄長，曾志偉又再三保證不會再犯，甲女遂相信曾志
    偉而未予追究。詎料曾志偉食髓知味，又先後於98年11月29
    日、30日、12月1 日晚間，以忘記帶鑰匙無法回家等理由至
    甲女租屋處，要求甲女收留借宿，旋即趁甲女服用安眠鎮靜
    藥後陷入精神恍惚昏睡之際，分別基於乘機性交之犯意，以
    相同手法，對甲女為性交得逞。嗣因甲女發覺懷孕向曾志偉
    追究，曾志偉態度惡劣以對，甲女遂報警處理，始查悉上情
    。
二、案經甲女訴由高雄市政府警察局楠梓分局報請臺灣高雄地方
    法院檢察署檢察官偵查起訴。
    理  由
壹、證據能力部分
一、被告以外之人於司法警察官或司法警察調查中所為之陳述，
    依刑事訴訟法第159 條之規定，係屬傳聞證據，原則上無證
    據能力。如該陳述與審判中相符時，因該陳述並不符合刑事
    訴訟法第159 條之2 有關傳聞例外之規定，故不得作為認定
    本案犯罪事實有無之證據，此時，當以證人於審判中之陳述
    作為證據。查證人即告訴人甲女於警詢之陳述，核與審判中
    相符，且經被告及辯護人否認其證據能力，依前開說明，應
    以審判中所述作為證據，其於警詢所述應無證據能力。
二、其他本判決書所引用之證據（詳如後述），公訴人及被告、
    辯護人均同意作為證據，本院審酌該言詞或書面陳述作成時
    之情況均正常，且與本案相關之待證事實具有關連性，認適
    當作證據，依刑事訴訟法第159 條之5 第1 項之規定，認有
    證據能力。
貳、實體部分
一、訊據被告固不否認於上揭時、地親吻甲女之乳房並對其為性
    交行為共4 次，惟矢口否認有何趁機性交犯行，辯稱：甲女
    吃完藥後之精神狀況正常，雙方是自然而然發生性行為，甲
    女並未表示不願意，甲女之所以會告伊，可能是事後伊拒絕
    和甲女在一起等語。辯護人則以：甲女若是不願意和被告發
    生性行為，豈會在第一次發生性交後，又連續3 日讓被告進
    入其租屋處，又為何願將小孩產下，且遲至99年1 月1 日方
    提出告訴等語為被告辯護。經查：
（一）甲女係女同性戀者，被告係其男友曾０琳之堂哥，甲女罹
      有重度憂鬱症，自98年10月間起，即在高雄醫學大學附設
      中和紀念醫院（下稱高醫）精神科門診接受合併抗憂鬱劑
      鎮靜安眠藥物、抗精神病藥物之治療，曾０琳惟恐甲女服
      藥過量，遂請託被告至甲女住處監視其服藥狀況，被告於
      前揭4 日每日晚間，均於甲女服用鎮靜安眠藥物後，親吻
      甲女乳房並對之為性交行，合計共4 次等情，據被告自承
      在卷（見偵卷第2 至4 頁、第25至27頁、院卷二第56頁）
      ，核與證人甲女之指訴（見偵卷第17至20頁、院卷二第20
      至23頁）大致相符，並有高醫出具之診斷證明書1 紙（見
      臺灣高雄地方法院檢察署證物袋內）、高醫100  年2 月7
      日高醫附行字第1000000409號函文1 紙（見院卷二第29頁
      ）可資佐證，此部分之事實，已可認定。案發後，甲女因
      月經未到，於98年12月24日至高雄健新醫院驗孕而知悉懷
      孕，於98年12月31日至高雄健仁醫院接受疑似性侵害事件
      之驗傷，經超音波檢視可見妊娠囊胚，並於翌日即99年1
      月1 日凌晨2 時許，前往高雄市政府警察局楠梓分局報案
      ，於99年3 月18日至小港醫院檢查時，已懷孕16週等情，
      據證人甲女證述明確，並有健仁醫院診斷證明書、受理疑
      似性侵害事件驗傷診斷書、小港醫院診斷證明書（以上均
      見臺灣高雄地方法院檢察署證物袋內）、高雄市政府警察
      局楠梓分局99年1 月1 日調查筆錄（見偵卷第5 頁）在卷
      可佐，此部分之事實，亦堪確認。
（二）按對於男女利用其精神、身體障礙、心智缺陷或其他相類
      之情形，不能或不知抗拒而為性交者，刑法第225 條第1
      項設有處罰之明文。其所謂相類之情形，係指被害人雖非
      精神、身體障礙、心智缺陷，但受性交時，因昏暈、酣眠
      、泥醉等相類似之情形，致無同意性交之理解，或無抗拒
      性交之能力者而言；至被害人之所以有此情狀，縱因自己
      之行為所致，仍不能解免乘機對其性交者之刑責（最高法
      院96年度台上字第4376號判決意旨參照）。甲女就其服用
      鎮靜安眠藥物後之精神狀態及如何遭性侵害乙節，於偵訊
      時具結證稱：伊吃完安眠藥跟憂鬱症的藥之後已經睡著，
      伊不知道被告是否已經離開，伊突然驚醒，被告已經將生
      殖器放進伊的生殖器裏，伊有抵抗，但沒力氣等語（見偵
      卷第18頁）；於審理時復證稱：「（檢察官問：那天98年
      11 月28 日被告去你家，吃藥後發生何事？）吃完藥我睡
      著，睡到一半感覺有人脫我褲子，我醒來看到被告生殖器
      放到我的生殖器。」、「（審判長問：吃藥後狀況？）全
      身無力，想睡，如果有人碰我我也不太知道，會昏昏沈沈
      的。」（見院卷二第21、25頁），前後證述內容一致，並
      無矛盾瑕疵。且經本院查閱甲女於高醫之病歷資料，醫師
      於98年11月24日曾開立28天份量藥名為「Lexapro 」及「
      Rivotril」之藥物予甲女服用，經函詢高醫上揭藥物屬於
      何種類型之藥物，服用後是否會造成嗜睡、昏睡等情況？
      其回函略以：「Lexapro 」屬於SSRI（選擇性血清素回收
      抑制劑）之抗憂鬱症劑，「Rivotril」屬於苯二氮平之抗
      焦慮鎮靜劑，根據文獻苯二氮平類之鎮靜劑在一般中有百
      分之十可能造成昏睡之作用，部分少於百分之二的人會有
      運動失調，而少於百分之一則有頭暈之副作用等語，此有
      高醫病歷資料、該醫院100 年3 月10日高醫附行字第1000
      000877號、100 年6 月23日高醫附行字第10000002 337號
      回函各1 件在卷可稽（見院卷二第32頁、35頁反、40頁）
      ，則前揭藥物既有服用後致人昏睡、運動失調及頭暈之可
      能性，益證證人甲女就其在服用藥物後，會呈現全身無力
      、想睡及昏睡狀態，而被告乘機對其性侵害等證詞，堪可
      採信。從而被告在對甲女性交當時，甲女確實因藥效發作
      ，陷於昏睡而相類於精神障礙之狀態乙節，堪以認定。
（三）次查，被告雖辯稱甲女服藥前後之精神狀態並無差異，然
      質之其於警詢中自承：伊知道甲女有在看精神科及吃精神
      科藥物，....甲女服藥後比較沒力氣，站著時會搖晃不穩
      ... 等語（見偵卷第3 頁正、反面），於偵訊時又供稱：
      「（問：是否知道甲女要吃藥？）我去她家後才知道，她
      說幫助她睡眠還有神經的藥....」等語（見偵卷第26頁）
      ，足見被告對於甲女服藥後，會呈現全身無力及運動失調
      ，且其藥物中有助眠藥物等情形，知之甚稔，是其辯稱：
      甲女服藥前後並無差異等語，顯不足採。再查，被告於審
      理時自承：甲女並沒有說同意，也沒有說不同意，伊是在
      甲女沒有說同意或不同意之前，就和甲女發生關係，伊和
      甲女發生性關係時，甲女都已經吃藥了等語（見院卷二第
      56 、57 頁），從其供述可知甲女並未同意與被告性交乙
      節，至為灼然。至被告辯稱：伊對甲女為親吻及性交時，
      甲女並未說不同意，所以應該算有同意等語，惟質之被告
      早已知悉甲女服用藥物後，會呈現全身無力、搖晃不穩等
      狀態，已詳述如前，復質之其於偵訊時供稱：「（問：是
      否知道甲女要吃藥？）我去她家後才知道，她說幫助她睡
      眠還有神經的藥....」等語（見偵卷第26頁），足見被告
      明知甲女服用的藥物中含有助眠藥物，甲女前開全身無力
      、搖晃不穩的情況顯係助眠藥物藥效發作，之後意識會愈
      陷模糊而進入昏睡狀態，此即為何每次性交時點，被告均
      會選擇在甲女服用藥物之後而非之前，蓋被告知悉甲女服
      藥後，即會處於前開意識模糊的狀態中，在此情況下，其
      逕自對甲女為親吻及性交行為，甲女當無法正常意識到該
      外界行為並立即做出拒絕動作，其以甲女未立即拒絕，而
      認其有同意，乃臨訟卸責之詞，顯不足採。參以被告於警
      、偵中均供稱：在性交後，有向甲女道歉並表示下次不會
      再犯等語（見偵卷第3 頁反面、第26頁），若甲女有同意
      與其發生性行為，被告何須向甲女道歉？再佐以甲女係女
      同性戀者，其喜歡的是女性，其男友即係被告之堂妹等情
      ，已詳述如前，實難認甲女有何與被告合意性交之動機存
      在。據上各情，被告確係利用甲女服藥後，因藥效發作而
      對自我身體控制力薄弱以致不知抗拒之際，乘機對甲女為
      性交乙節，已堪認定。
（四）至被告辯稱：甲女原本有同意，是因為要求與伊交往遭拒
      才提出告訴等語。惟查：甲女向警察報案之日期為99年1
      月1 日，然在此之前即98年12月22日於高醫門診時，甲女
      即向醫師表示：在月初遭到男友堂哥強姦之後，有自殺念
      頭等語，並經醫師載明於病歷中，此有病歷資料1 紙附卷
      可稽（見院卷二第36頁正、反面），若甲女確係同意與被
      告性交，為何會在私密的診療中，向有業務保密義務之醫
      師訴說遭被告強姦，且訴說日期早於報警日期約10日？足
      見甲女確係遭被告乘機性交，被告前開所辯，要無可採。
      至辯護人以甲女若非合意性交，豈會在第一次發生性交後
      ，又連續3 日讓被告進入其租屋處，又為何願將小孩產下
      ，且遲至99年1 月1 日方提出告訴等語以為辯護。惟查：
      甲女乃重度憂鬱症病患，業述如前，其精神狀態及思維作
      法自不能與未罹病之一般正常人相比，亦即不能以所謂之
      一般經驗法則、常識去衡量甲女，合先敘明。甲女業已證
      稱：因其將被告視為哥哥，被告再三保證不會再犯，嗣後
      卻以忘記帶鑰匙等理由要求留宿，伊不疑有他才收留之，
      伊就是太相信被告的道歉，才會一再被騙等語，說明為何
      又讓被告進入住處之原因，而從被告於審理中向甲女詢問
      ：「我是1 次還是4 次沒有帶鑰匙？」等語觀之（見院卷
      二第25頁），被告嗣後確係曾以未帶鑰匙為由要求甲女留
      宿乙節，已可認定，佐以被告自承有向甲女道歉，並表示
      下次不會再犯乙情，業述如前，甲女係罹有重度憂鬱症之
      病患，思緒邏輯不若常人，在被告編織各種理由要求進入
      其住處以及擔保不再犯之情況下，因而再三相信被告而同
      意被告進入屋內乙情，並非不可能，尚難以之推論甲女同
      意與被告性交。至於甲女遲至99年1 月1 日始報警處理乙
      節，甲女亦於審理中說明：因為發現懷孕，聯繫被告，被
      告也沒感覺他做錯等語（見院卷二第23頁），經審酌被告
      於98年12月28日傳送予甲女之簡訊，內容略以：「愈到事
      情不出來講只會嗆聲很裡害嗎，....，他沒用你還要跟他
      在那裡，都想想，要告請便，出來講看要什樣，要告就去
      ，我等你沒在怕」等語，此有簡訊內容翻拍照片2 紙附卷
      可稽（見偵卷第22至23頁），足見甲女證稱因發現懷孕（
      即98年12月24日）而聯繫被告，被告沒感覺做錯事等語，
      堪可採信，則甲女原欲息事寧人而未提告，然因懷孕聯繫
      被告，卻遭被告態度不佳以對，遂決定提告，此並未違背
      常理，且告訴權何時行使，乃告訴人之權利，尚難以其未
      於案發後立即行使，即推論其有性交之合意。至於甲女選
      擇產下胎兒乙節，此涉及個人對於生命之尊重感及價值觀
      而有不同，並非所有遭性侵害之被害者均會中止妊娠，尚
      難以其決定產下胎兒而遽論其係同意性交。
（五）綜上所述，被告前開所辯各節，均不足採。本件被告在案
      發當時，已知甲女因服用鎮靜安眠藥物，藥效發作陷於意
      識模糊狀態而相類於精神障礙之狀態，仍利用甲女在此狀
      態下對自我身體控制力薄弱以致不知抗拒之際，乘機對之
      為性交行為4次之犯行，事證明確，應依法論科。
二、核被告所為，係犯刑法第225 條第1 項之乘機性交罪。被告
    4 次乘機性交犯行，犯意各別，行為互殊，應分論併罰。被
    告出於乘機性交之犯意，在各次性交前所為而親吻甲女之猥
    褻行為，自應評價於各次乘機性交行為之著手階段內，不另
    論以乘機猥褻罪。爰審酌被告為逞一己私慾，竟於甲女服用
    安眠藥物藥效發作不能抗拒之際，乘機對甲女為前揭各次性
    交行為，對女性之性自主權毫無尊重，且犯後未思為自己因
    一時無法控制性慾鑄下之過錯檢討自省，猶飾詞狡辯，所為
    實不足取，惟念及其素無前科，此有臺灣高等法院被告前案
    紀錄表附卷可參，尚非有素行不良之人，以及迄今未與被害
    人達成和解等一切情狀，就其各次犯行，分別量處如主文所
    示之刑，並定其應執行刑，以示懲儆。
據上論斷，應依刑事訴訟法第299 條第1 項前段，刑法第225 條
第1 項、第51條第5款，判決如主文。
本案經檢察官吳書怡到庭執行職務。
中    華    民    國  100     年    9     月    29    日
                  刑事第九庭  審判長法  官  

                                    法  官

                                    法  官

得上訴。